臺灣嘉義地方法院刑事判決　　　　　　　　　　　　　九十二年度訴字第五四五號
　　公　訴　人　臺灣嘉義地方法院檢察署檢察官
　　被　　　告　乙○○
　　指定辯護人　本院公設辯護人　丁○○
右列被告因重傷害案件，經檢察官提起公訴（九十二年度偵字第六五六九號），本院
判決如左：
    主  文
乙○○因過失傷害人致重傷，處有期徒刑捌月。
    事  實
一乙○○曾因竊盜案件，經本院以九十一年度簡上字第四號（公訴意旨誤為九十一年
  度簡字第一０二五號）判決處有期徒刑四月，緩刑三年，於民國九十一年三月四日
  確定，現仍在緩刑期內，猶不知警惕。乙○○曾與丙○○發生衝突，互有嫌隙，且
  懷疑丙○○毀損其所有汽車，丙○○又打電話挑釁，乙○○竟於九十二年八月十日
  凌晨二、三時許（公訴意旨誤為同日上午六時許），持其所有裝填塑膠材質ＢＢ彈
  之玩具槍一把（玩具槍業已滅失，未據扣案），前往嘉義縣民雄鄉西昌村四鄰竹子
  腳六十六號丙○○（公訴意旨誤為甲○○）住處理論，丙○○見乙○○前來，雙方
  即發生鬥毆，乙○○本應注意其手持之ＢＢ槍可能因震動、撞擊或誤扣扳機而射出
  ＢＢ彈，且依當時情形，亦無不能注意防範ＢＢ彈射出之情事，竟疏於注意，以Ｂ
  Ｂ槍槍托敲打丙○○手臂、肩膀，ＢＢ彈因此接連射出發，適原本熟睡於客廳沙發
  之丙○○姻親甲○○驚醒起身，ＢＢ彈其中一發乃射中甲○○右眼，造成甲○○受
  有右眼球破裂併眼球內異物、視網膜剝離及水晶體破裂之傷害，經送醫治療並剜除
  ＢＢ彈後，右眼仍因此失明無光覺，乃摘除眼球，而達於毀敗一目視能之重傷害。
二案經甲○○訴由嘉義縣警察局民雄分局報告臺灣嘉義地方法院檢察署檢察官偵查起
  訴。
    理  由
一訊據被告乙○○對於右揭犯罪事實坦承不諱（本院卷第一七六、一七七、一八０頁
  ），並有被告擊中告訴人眼球之ＢＢ彈一發扣案可稽（警卷第六頁）。告訴人因被
  ＢＢ彈射中，受有右眼球破裂併眼球內異物、視網膜剝離及水晶體破裂之傷害，經
  送醫治療並剜除ＢＢ彈後，右眼仍因此失明無光覺，乃摘除眼球，右眼視覺顯無復
  原可能，並有財團法人嘉義基督教醫院診斷證明書、告訴人受傷照片可憑（警卷第
  八頁、偵查卷第九頁），告訴人之右目視能確已達毀敗程度，而為重傷。被告所持
  之ＢＢ槍雖未據扣案，然被告於前往證人丙○○住處時，既知隨身攜帶ＢＢ槍彈，
  其於檢察官偵查中亦坦承該把槍枝對人體具有危險性（偵查卷第十九頁），且該槍
  除以通常方式使用外，如遭受震動、撞擊或誤扣扳機，亦可能射出ＢＢ彈，而被告
  當時並無不能注意之情事，竟疏未注意，於與證人丙○○發生鬥毆時，以ＢＢ槍槍
  托敲打證人手臂、肩膀，因而射出ＢＢ彈擊中告訴人，被告顯有過失。再被告行為
  與告訴人受重傷結果間，亦顯有相當因果關係。綜上所述，被告之自白與事實相符
  ，可以採信，事證明確，其犯行堪以認定。
二公訴意旨雖認被告係基於使人受重傷之犯意，朝告訴人右眼射擊，惟按刑法第二百
  七十八條第一項使人受重傷罪與同法第二百八十四條第一項後段過失傷害人致重傷
  罪之區別，在行為人下手加害時之犯意。經查：證人即告訴人甲○○於本院審理中
  證稱是在睡著時被射中眼睛云云（本院卷第八五頁），核與證人丙○○於本院審理
  中堅決否認告訴人當時正在睡覺等語矛盾（本院卷第四九頁），而被告持用之ＢＢ
  槍彈實係玩具，並非槍砲彈藥刀械管制條例列管之槍砲彈藥，且依前開診斷書及病
  歷所載，告訴人眼皮並未遭ＢＢ彈射穿（本院卷第一二四頁反面），是告訴人應係
  在醒來後始被射中。其次，證人即告訴人於本院審理中結證稱遭打傷後才知是被告
  下手（本院卷第八四頁），證人丙○○於警詢及本院審理中亦證稱不知告訴人右眼
  如何被打傷、未目擊被告持ＢＢ槍射擊告訴人眼睛之動作（偵查卷第二六頁、本院
  卷第五十頁），益見被告並未基於重傷害故意持ＢＢ槍彈射擊告訴人，而是與告訴
  人鬥毆間不慎擊出ＢＢ彈，是告訴人於檢察官偵查中及本院審理中陳稱被告係趁其
  睡覺時射擊，醒來時被告仍保持預備姿勢、持槍瞄準眼睛云云（偵查卷第二九頁、
  本院卷第八八頁），應不可信。再者，被告於案發日係因懷疑證人丙○○毀損其所
  有汽車，又接獲證人挑釁電話，始攜帶ＢＢ槍彈前往證人住處，原非針對告訴人而
  來，被告亦無故意射擊告訴人眼部之動機，難認被告具有重傷害之犯意。公訴人認
  被告係基於重傷害之犯意射擊告訴人，尚有未合，應認為被告係在鬥毆間過失傷害
  告訴人，始符合事實。
三被告因過失傷害告訴人，致告訴人一目視能毀敗而重傷，核其所為，係犯刑法第二
  百八十四條第一項後段過失傷害人致重傷罪。公訴意旨漏未斟酌被告犯意，而認被
  告係犯同法第二百七十八條第一項之重傷罪，尚有未洽，惟其基本事實同一，本院
  自應予以審理，並變更起訴法條。本案發生時間為九十二年八月十日凌晨二、三時
  許，公訴意旨誤為同日上午六時許；發生地點嘉義縣民雄鄉西昌村四鄰竹子腳六十
  六號為證人丙○○住處，公訴意旨誤為告訴人住處，均應更正。查被告曾因竊盜案
  件，經本院以九十一年度簡上字第四號（公訴意旨誤為九十一年度簡字第一０二五
  號）判決處有期徒刑四月，緩刑三年，於九十一年三月四日確定，現仍在緩刑期內
  ，有臺灣高等法院被告全國前案紀錄表可參，爰審酌被告素行欠佳，所犯造成告訴
  人身心痛苦甚鉅，迄今仍未與告訴人達成民事和解賠償損害，惟事後尚能坦承犯行
  及其他一切情狀，量處如主文所示之刑，以資儆懲。扣案之ＢＢ彈一發雖屬被告所
  有，然非供故意犯罪所用之物，自無從宣告沒收。
據上論斷，應依刑事訴訟法第二百九十九條第一項前段、第三百條，刑法第二百八十
四條第一項後段，罰金罰鍰提高標準條例第一條前段，判決如主文。
本案經檢察官朱介斌到庭執行職務。
中      華      民      國    九十三    年      七      月     十二     日
                                      臺灣嘉義地方法院刑事第二庭
                                          審判長法  官  許兆  慶
                                                法  官  林  坤  志
                                                法  官  廖  政  勝
右正本證明與原本無異。
如不服本判決，應於判決送達後十日內向本院提出上訴狀( 應附繕本 )。告訴人或被
害人如對於本判決不服者，應具備理由請求檢察官上訴，其上訴期間之計算係以檢察
官收受判決正本之日期為準。
中      華      民      國    九十三    年      七      月     十二     日
                                                書記官  陳  湘  蓉
附錄本案論罪科刑法條全文
刑法第二百八十四條第一項
因過失傷害人者，處六月以下有期徒刑、拘役或五百元以下罰金，致重傷者，處一年
以下有期徒刑、拘役或五百元以下罰金。
